【裁判字號】    90,易,516
【裁判日期】    900822
【裁判案由】    贓物等
【裁判全文】
臺灣雲林地方法院刑事判決                            九十年度易字第五一六號
    公  訴  人  臺灣雲林地方法院檢察署檢察官
    被      告  甲○○
右列被告因偽造文書等案件，經檢察官提起公訴（九十年度偵字第二二二號），本院
判決如左：
    主  文
吳銀河行使變造之身分證，足以生損害於公眾及他人，處有期徒刑參月，如易科罰金
以參佰元折算壹日。
扣案變造之身分證上「吳銀河」照片壹張沒收。
    事  實
一、吳銀河原於桃園地區從事印刷工作，於民國八十九年十二月初失業後，因缺錢花
    用，乃與經閱讀報上刊登廣告所得知之某自稱姓謝之不詳真實姓名成年男子聯繫
    ，經約定由吳銀河提供照片一張交予該謝姓男子，供該謝姓男子製作國民身分證
    後，再由吳銀河持以申請所謂之「王八卡」交付予謝姓男子，吳銀河則可獲得一
    千元之報酬。吳銀河乃與該謝姓男子基於共同之犯意聯絡，在桃園縣某「家樂福
    」量販店前將其照片一張交予謝姓男子製作國民身分證，該謝姓男子即以之換貼
    於乙○○之身分證（原身分證係乙○○於八十九年十一月十四日在桃園火車站前
    遺失）上，而變造姓名年籍資料均屬乙○○，惟照片係吳銀河之身分證一枚，足
    以生損害於乙○○及戶政機關對於國民身分證管理核發之正確性，並於八十九年
    十二月中旬某日在同址交付予吳銀河。吳銀河取得該變造之身分證後，並未持以
    申請所謂之「王八卡」，然於九十年一月六日二十一時二十分許，駕車行經雲林
    縣虎尾鎮○○里○○道「小涵檳榔攤」前，遇警攔檢盤查時，竟提出該變造之身
    分證使用，欲冒充乙○○以規避警員之盤查，經警察覺有異，並在其所攜皮包內
    發現其本人之身分證，始查獲上情，並扣得換貼吳銀河照片之變造身分證一枚。
二、案經雲林縣警察局虎尾分局報請臺灣雲林地方法院檢察署檢察官偵查起訴。
    理  由
一、訊據被告對於其如何將照片交予謝姓男子製作國民身分證，及該謝姓男子將換貼
    照片之變造身分證一枚交付其使用等情，固坦承無隱，惟矢口否認於九十年一月
    六日二十一時二十分許駕車遇警盤查時，曾提出該變造之身分證，欲冒充乙○○
    規避盤查，辯稱其遇警盤查之初即係提出其自己之身分證云云。然查，本件查獲
    經過情形業據證人即查獲本案之警員林瑞南於檢察官偵查中，證述綦詳，被告空
    言否認，難以採信。又扣案之身分證所載姓名年籍資料均屬乙○○，而照片所示
    之人則係被告，業經本院當庭勘驗無訛，且乙○○曾於八十九年十一月十四日在
    桃園火車站前遺失身分證一枚，亦經乙○○於偵查中證述明確，足見扣案之身分
    證確屬變造者。本件事證明確，被告犯行堪以認定。
二、核被告所為，係犯刑法第二百十六條、第二百十二條之行使變造之身分證罪。被
    告與自稱姓謝之成年男子間，就變造身分證之犯行，有犯意聯絡及行為分擔，均
    係共同正犯，惟被告變造身分證後復持以行使，其變造身分證之低度行為應為高
    度之行使行為所吸收，不另論罪。爰審酌被告年輕力壯，竟為貪圖小利而觸犯本
    罪，然尚未生嚴重之損害，且犯罪後態度良好等一切情狀，處如主文所示之刑，
    並諭知易科罰金之折算標準，以示懲儆。扣案變造之身分證上被告之照片一張，
    屬被告所有供犯罪所用之物，並依法宣告沒收。
三、公訴意旨另以：前揭謝姓男子於八十九年十二月中旬某日將變造之身分證交付予
    吳銀河時，吳銀河即明知該身分證係由來路不明之贓物所變造，竟仍予收受備用
    ，因認被告並觸犯刑法第三百四十九條第一項收受贓物罪嫌云云。然被告堅決否
    認其收受該枚變造之身分證時，即已知悉該身分證係由來路不明之贓物所變造，
    辯稱其當初並不知道是如何變造而來，於遭警查獲後，經警察告知始知悉該身分
    證原係他人所遺失等語。經查，現今印刷技術日益精巧，不法之徒自行印製空白
    身分證後，填載姓名、年籍等戶籍資料，並黏貼照片，據以憑空「偽造」身分證
    者，不乏前例；而以他人之身分證換貼照片，據以「變造」身分證者，亦事所常
    見。本件扣案之身分證乃屬後者，有如前述，然被告僅交付其照片供他人製作身
    分證，至於究竟如何製作？或係偽造或係變造，均有可能，並無證據證明被告於
    事前已經知悉。且扣案之身分證，僅就外觀形式觀察，尚無從辨認其究竟係出於
    偽造或變造者，本件若非檢察官於偵查中囑託訊問該身分證之原所有人乙○○，
    始得知乙○○曾經遺失身分證，並據以認定該枚身分證係以之變造而來，恐非經
    鑑定無從辨認其究竟係出於偽造或變造。故被告辯稱其當初並不知道是如何變造
    而來，於遭警查獲後始知悉該身分證原係他人所遺失等語，應可採信。本件既無
    證據足資證明被告於收受該變造之身分證時，即已知悉其係以他人遺失之身分證
    變造而來，因欠缺收受贓物之犯罪故意，自不得逕以刑法第三百四十九條第一項
    收受贓物罪相繩。惟公訴意旨認被告此部分之犯嫌與前揭有罪部分，有方法結果
    之牽連關係，屬裁判上一罪，爰不另為無罪之諭知。
據上論斷，應依刑事訴訟法第二百九十九條第一項前段，刑法第二百十六條、第二百
十四條、第四十一條第一項、第三十八條第一項第二款，罰金罰高標準條例第一條前
段、第二條前段，判決如主文。
本案經檢察官林良蓉到庭執行職務。
中      華      民      國      九十    年      八      月    二十二    日
                                      臺灣雲林地方法院刑事第一庭
                                          法  官
（得於十日內上訴）


司法院資訊處製作；財團法人民間司法改革基金會備份。
